臺灣桃園地方法院刑事判決　　　　　　　 96年度易字第596號
公　訴　人　臺灣桃園地方法院檢察署檢察官
被　　　告　乙○○
上列被告因侵占案件，經檢察官提起公訴（96年度偵字第3131號
），嗣經本院裁定改依簡式審判程序，並由受命法官獨任進行審
判程序，判決如下︰
    主  文
乙○○連續意圖為自己不法之所有，而侵占對於業務上所持有之
物，處有期徒刑拾月，減為有期徒刑伍月，如易科罰金，以銀元
佰元即新臺幣玖佰元折算壹日。
    事  實
一、乙○○自民國89年1 月1 日起至同年12月31日止，擔任桃園
    縣中壢市○村街99巷B1「好機會社區」管理委員會第1 屆主
    任委員，負有為好機會社區管理委員會向社區住戶收取並保
    管管理費及社區管理、維護等相關工作，為從事業務之人。
    其因財務狀況不佳，竟基於意圖為自己不法之所有之概括犯
    意，自89年1 月間起至同年7 月間擔任主任委員職務期間，
    連續多次將其業務上所保管持有之好機會社區部分住戶所繳
    管理費款項共計新臺幣（下同）445,860 元，以變易持有為
    所有之意思予以侵占，挪作己用，而未依規定繳交好機會社
    區管理委員會。嗣於90年1 月間好機會社區管理委員會進行
    改選，辦理管理委員會委員交接，經核對相關帳目後查覺管
    理費短少，進一步清查，始查悉前開乙○○挪用住戶管理費
    之事實。
二、案經好機會社區管理委員會訴由臺灣桃園地方法院檢察署檢
    察官偵查起訴。
    理  由
一、按刑事訴訟法第273 條之1 第1 項規定除被告所犯為死刑、
    無期徒刑、最輕本刑為3 年以上有期徒刑之罪、或高等法院
    管轄第一審案件者外，於審判期日前之程序進行中，被告先
    就被訴事實為有罪之陳述時，審判長得告知被告簡式審判程
    序之旨，並聽取當事人、代理人、辯護人及輔佐人之意見後
    ，裁定進行簡式審判程序。經查，本件被告乙○○被訴侵占
    一案，為前開不得進行簡式審判程序以外之案件，且被告於
    本院行準備程序時就訴事實為有罪之陳述，本院告知被告簡
    式審判程序之旨，並聽取被告之意見後，爰依前開刑事訴訟
    法第273 條之1 第1 項之規定，當庭裁定改依簡式審判程序
    ，並由受命法官獨任進行審判程序，合先敘明。
二、前揭事實，業據被告乙○○於本院審理時坦認不諱，核與證
    人即好機會社區代理人官大光、甲○○於偵查時指訴之情節
    相符，並有被告侵占好機會社區公款及清償明細表、被告簽
    發用以清償侵占款項之本票等件在卷足憑，堪認被告前開不
    利於己之自白確與事實相符，自得採為有罪判決之依據。綜
    上所述，本件事證明確，被告犯行洵堪認定，應依法論科。
三、按被告乙○○行為後，刑法業於94年2 月2 日修正公布，並
    於95年7 月1 日施行，而刑法第336 條第2 項之罪，法定刑
    為6 月以上5 年以下有期徒刑，得併科3 千元以下罰金，就
    法定罰金刑部分，依95年6 月14日修正公布，95年7 月1 日
    施行之刑法施行法第1 條之1 規定「中華民國94年1 月7 日
    刑法修正後，刑法分則編所定罰金之貨幣單位為新臺幣。94
    年1 月7 日刑法修正時，刑法分則編未修正之條文定有罰金
    刑者，自94年1 月7 日刑法修正施行後，就其所定數額提高
    為30倍。但72年6 月26日至94年1 月7 日新增或修正之條文
    ，就其所定數額提高為3 倍」，經比較結果關於法定刑最高
    罰金部分，修正前後規定並無不同（新法以新臺幣為貨幣單
    位，修正施行後，就其所定數額提高為30倍，實際與行為時
    法罰金刑相同），不生法律變更比較問題，此部分應依法律
    一般適用原則逕依裁判時法即刑法施行法第1 條之1 第1 項
    、第2 項前段之規定。又修正前刑法第33條第5 款原規定：
    「罰金：1 元以上」，依罰金罰鍰提高標準條例第1 條前段
    規定提高10倍，及現行法規所定貨幣單位折算新台幣條例第
    2 條換算為新臺幣結果，為30元以上，而修正後則規定：「
    罰金：新臺幣1 千元以上，以百元計算之」，已將科處罰金
    之最低額提高至新臺幣1 千元以上，就法定刑最低罰金部分
    ，修正後之規定顯非較有利於被告，故依現行即修正後刑法
    第2 條第1 項前段規定，此部分應適用修正前刑法第33條第
    5 款之規定。次按被告乙○○在好機會社區管理委員會擔任
    主任委員，負有為好機會社區管理委員會向社區住戶收取並
    保管管理費及社區管理、維護等相關工作，為從事業務之人
    ，則被告乙○○將其業務上管理、持有之好機會社區管理費
    款項侵占而挪供己用，核其所為，係犯刑法第336 條第2 項
    業務侵占罪。又修正後刑法已刪除第56條連續犯之規定，此
    修正雖非犯罪構成要件之變更，但行為人於舊法時期所犯同
    一多次犯行，依修正後即應分論併罰，顯已影響行為人刑罰
    之法律效果，自屬法律有變更，經比較新、舊法結果，仍應
    適用較有利於被告之行為時法律即舊法論以連續犯（最高法
    院95年第8 次刑事庭會議決議參照），是被告先後多次業務
    侵占犯行，時間緊接，手法相同，所犯均為構成要件相同之
    罪名，顯係基於概括犯意反覆為之，應依修正前刑法第56條
    連續犯之規定論以一罪，並加重其刑。爰審酌被告受雇任職
    ，不思安分敬業，因財務狀況不佳，而利用其擔任好機會社
    區管理委員會主任委員之便，侵占其因業務上所持有之管理
    費，侵占金額達445,860 元，損及好機會社區全體住戶權益
    ，且侵占期間長達7 月，犯罪情節非輕，惟念其並無犯罪前
    科紀錄，有卷附臺灣高等法院被告前案紀錄表可稽，素行良
    好，犯後已陸續償還好機會社區部分侵占款項，所餘款項並
    與好機會社區達成分期清償之合意，並立有清償合約書附卷
    足參，顯有悔意，犯後態度尚稱良好等一切情狀，量處如主
    文所示之宣告刑。再被告犯罪之時間係在96年4 月24日以前
    ，合於中華民國罪犯減刑條例第2 條第1 項第3 款減刑條件
    ，依法減輕其刑2 分之1 。又被告於行為時之刑法第41條第
    1 項前段規定：「犯最重本刑為5 年以下有期徒刑以下之刑
    之罪，而受6 個月以下有期徒刑或拘役之宣告，因身體、教
    育、職業、家庭之關係或其他正當事由，執行顯有困難者，
    得以1 元以上3 元以下折算1 日，易科罰金。」，而易科罰
    金之折算標準，依修正前罰金罰鍰提高標準條例第2 條前段
    （現已刪除）規定，就其原定數額提高為100 倍折算1 日，
    則被告行為時之易科罰金折算標準，應以銀元100 元以上30
    0 元以下之數額折算1 日，經換算為新臺幣後，則應以新臺
    幣300 元以上900 元以下折算1 日。惟95年7 月1 日修正公
    布施行之刑法第41條第1 項前段則規定：「犯最重本刑為5
    年以下有期徒刑以下之刑之罪，而受6 個月以下有期徒刑或
    拘役之宣告者，得以新臺幣1 千元、2 千元或3 千元折算1
    日，易科罰金。」，同日並廢除罰金罰鍰提高標準條例第2
    條之規定，亦即係以新台幣1,000 元、2,000 元或3,000 元
    折算1 日，經比較結果，修正後之規定顯非較有利於被告，
    是依現行即修正後刑法第2 條第1 項前段規定，此部分應適
    用行為時法，爰依修正前刑法第41條第1 項前段、修正前罰
    金罰鍰提高標準條例第2 條規定，併諭知易科罰金之折算標
    準。
據上論斷，應依刑事訴訟法第273 條之1 第1 項、第299 第1 項
前段，修正後刑法第2 條第1 項前段，刑法第336 條第2 項，刑
法施行法第1 條之1 第1 項、第2 項前段，修正前刑法第56條、
第41條第1 項前段，修正前罰金罰鍰提高標準條例第2 條，中華
民國96年罪犯減刑條例第2 條第1 項第3 款、第7 條、第9 條，
判決如主文。
本案經檢察官蔡宜均到庭執行職務。
中　　華　　民　　國　　96　　年　　8 　　月　　24　　日
　　　　　　　　　刑事第七庭法　官  林惠霞
以上正本證明與原本無異。
如不服本判決，應於收受送達後10日內向本院提出上訴書狀。
                            書記官  陳恩如
中　　華　　民　　國　　96　　年　　8 　　月　　24　　日
附錄本案論罪科刑法條：
刑法第336 條
　對於公務上或因公益所持有之物，犯前條第一項之罪者，處1
年以上7年以下有期徒刑，得併科5千元以下罰金。
  對於業務上所持有之物，犯前條第一項之罪者，處6 月以上5
年以下有期徒刑，得併科3千元以下罰金。
  前二項之未遂犯罰之。
